【裁判字號】    98,交聲,2174
【裁判日期】    980630
【裁判案由】    違反道路交通管理處罰條例聲明異議
【裁判全文】
臺灣臺北地方法院交通事件裁定        98年度交聲字第2174號
原處分機關  臺北市交通事件裁決所
異  議  人
即受處分人  甲○○
上列受處分人因違反道路交通管理處罰條例案件，對於臺北市交
通事件裁決所於中華民國九十八年六月十五日所為之處分（原處
分案號：北市裁罰字第裁二二－ＺＡＱ○八一一七六號），聲明
異議，本院裁定如下：
    主      文
異議駁回。
    理      由
一、按汽車行駛於應繳費之公路、橋樑、隧道或輪渡，不依規定
    繳費者，處汽車所有人或駕駛人新臺幣（下同）三千元以上
    六千元以下罰鍰，並追繳欠費，道路交通管理處罰條例第二
    十七條第一項定有明文。次按，交通部臺灣區○道○○○路
    局（以下簡稱本局）為辦理電子收費申裝及欠費追繳作業，
    依據公路通行費徵收管理辦法（以下簡稱本辦法）相關規定
    訂定交通部臺灣區○道○○○路局電子收費申裝及欠費追繳
    作業注意事項；又依本辦法第十五條，用路人不依規定繳費
    者，營運單位應依用路人不同之欠費行為，依本局查明之車
    籍資料，製發「補繳通行費及作業處理費通知單」，追繳通
    行費並加收作業處理費用；用路人應於通知單所列之繳費期
    限內完成補繳程序，逾期未繳納則移送相關警察單位依法處
    理，交通部臺灣區○道○○○路局電子收費申裝及欠費追繳
    作業注意事項第一條、第十三條第一項、第十七條第三項復
    分別定有明文。再汽車行駛於應繳費之公路，汽車所有人或
    駕駛人不依規定繳費，於舉發通知單上所載應到案期限內繳
    納罰鍰或到案提出申訴或陳述者，依道路交通管理事件統一
    裁罰基準及處理細則（下稱處理細則）第二條第二項所定之
    違反道路交通管理事件統一裁罰基準表（下稱基準表）規定
    ，須處以三千元之罰鍰。至於處理違反道路交通管理事件，
    有關文書送達之程序，依行政程序法之規定；而不能依行政
    程序法第七十二條規定對應受送達人之住居所、事務所或營
    業所為之或對其他得會晤應受送達人之處所送達，亦無法依
    同法第七十三條將文書付與有辨別事理能力之同居人、受僱
    人或應送達處所之接收郵件人員時，得將文書寄存送達地之
    地方自治或警察機關，並作送達通知書兩份，一份黏貼於應
    受送達人住居所、事務所、營業所或其就業處所門首，另一
    份交由鄰居轉交或置於該送達處所信箱或其他適當位置，以
    為送達；由郵政機關為送達者，得將文書寄存於送達地之郵
    政機關，處理細則第五條、行政程序法第七十四條第一項及
    第二項亦分別規定甚明。
二、本件異議人即受處分人甲○○駕駛其所有車牌號碼八九七九
    －ＰＱ號自用一般小客車，於民國九十八年一月二十日十四
    時二十六分許，行經高速公路泰山收費站（北向第九車道）
    ，因未申裝ｅ通機而行駛電子收費車道，經依交通部臺灣區
    ○道高速公路電子收費申裝及欠費追繳作業注意事項規定，
    通知異議人應於九十八年三月十日前補繳，但異議人仍未依
    期限補繳，經原舉發機關臺灣區○道○○○路局國道公路警
    察局第一警察隊泰山分隊於九十八年三月十一日（原處分機
    關裁決書違規時間誤載為「九十八年一月二十日」應予更正
    ）以其有違反道路交通管理處罰條例第二十七條第一項規定
    之「汽車行駛於應繳費之公路不依規定繳費」行為逕行舉發
    ，經異議人自行透過電子公路監理網查詢得知後，嗣於九十
    八年五月二十六日以電子郵件方式提出申訴，經原處分機關
    函請交通部臺灣區○道○○○路局泰山收費站調查後，仍認
    異議人有前述違規行為，遂依道路交通管理處罰條例第二十
    七條第一項、處理細則第四十三條、第四十四條暨基準表之
    規定，於九十八年六月十五日裁處異議人罰鍰三千元。
三、異議人聲明異議意旨略以：異議人固不否認駕駛上揭車輛於
    上揭時、地經過上開地點未依規定繳費等情，惟辯稱：異議
    人並非故意逾期不繳納過路費，係因未收到補繳通知，且電
    子公路監理網查詢亦未有此筆資料云云。
四、經查：
  (一)異議人於上揭時、地，未申裝ｅ通機而行駛電子收費車道，
    且其於九十八年三月十日補繳截止日前仍未補繳完成之事實
    ，為異議人所是認，是異議人確有上開違反道路交通管理處
    罰條例之違規行為，首堪認定。
  (二)異議人雖以未收到補繳通知云云置辯，然查，上開補繳通知
    業於九十八年二月二十五日，經交通部臺灣區○道○○○路
    局委託遠通電收公司委託郵政機關郵寄至其位於臺北市○○
    區○○街二段八二巷二十弄四之一號之住所，因未獲會晤應
    受送達之異議人本人，亦未能付與有辨別事理能力之同居人
    、受僱人或應送達處所之接收郵件人員，因而於九十八年二
    月二十五日將上揭文書寄存於送達地臺北市老松郵局以為送
    達等情，有交通部臺灣區○道○○○路局委託遠通電收股份
    有限公司補繳通行費及作業處理費通知單及送達證書影本各
    一份在卷可佐，從而本件臺灣區○道○○○路局委託遠通電
    收公司委託郵政機關所為之上開送達，自合於行政程序法關
    於文書送達之規定，不論異議人實際有無前往領取該補繳通
    知單，該文書即應於合法送達之日起發生效力，是異議人所
    辯，實不足採。
五、綜上所述，異議人確有在上揭時地，行駛於應繳費之公路，
    而不依規定繳費之違規事實，從而原處分機關依道路交通管
    理處罰條例第二十七條第一項、處理細則第四十三條、第四
    十四條暨基準表之規定，裁處異議人罰鍰三千元，核無違誤
    ，本件異議人聲明異議為無理由，應予駁回。
六、據上論斷，應依道路交通案件處理辦法第十九條，裁定如主
    文。
中    華    民    國    98    年    6     月    30    日
                          交通法庭法  官  張詩芸
以上正本證明與原本無異。
如不服本裁定，應於送達後5日內，向本院提出抗告狀。
                                  書記官  顏淑華
中    華    民    國    98    年    6     月    30    日


司法院資訊處製作；財團法人民間司法改革基金會備份。
